臺灣宜蘭地方法院刑事判決　　　　　　　 94年度易字第166號
　　公　訴　人　臺灣宜蘭地方法院檢察署檢察官
　　被　　　告　乙○○
上列被告因違反動產擔保交易法案件，經檢察官提起公訴（九十
四年度偵字第五七一號），本院判決如下：
    主  文
乙○○動產擔保交易之債務人，意圖不法之利益，將標的物遷移
，致生損害於債權人，處拘役參拾日，如易科罰金，以佰元折
算壹日。
    事  實
一、乙○○於民國九十三年九月二十三日，以動產擔保交易動產
    抵押之方式，用其所購買車牌號碼1275-DA 號國瑞廠牌自小
    客車供擔保，向第一商業銀行股份有限公司南京東路分行（
    以下稱第一商業銀行南京東路分行）貸款新台幣（以下同 ）
    三十萬元，為動產擔保交易之債務人，雙方約定貸款金額應
    自九十三年十月二十四日起至九十六年九月二十四日止，分
    三十六期償還，每月為一期，每期應償還本息一萬一千一百
    四十九元，車輛所在地同債務人住所即宜蘭縣宜蘭市○○路
    二十五之三十一號，詎乙○○僅清償二期，自第三期即九十
    三年十二月二十四日起，即拒不付款，且意圖不法之利益，
    自購車設後即擅將設定動產抵押之前揭自小客車遷移，交由
    不詳姓名之友人使用，嗣第一商業銀行南京東路分行將前揭
    債權及動產抵押權轉讓予和潤企業股份有限公司（以下稱和
    潤公司），經和潤公司之人員催收餘款及尋找該車無著，致
    生損害於債權人和潤公司。
二、案經和潤公司訴由臺灣宜蘭地方法院檢察署檢察官偵查起訴
    。
    理  由
一、訊據被告對於自始即未將上揭自小客車停放在其上揭住所，
    且自第三期起即未再繳款之事實固供承不諱，惟矢口否認有
    右揭犯行，辯稱：係其僅知「國榮」之友人，以其名義向第
    一商業銀行南京東路分行抵押借款，其不知「國榮」未繳款
    云云。經查，上開動產抵押借款，係被告本人向上揭銀行辦
    理抵押借款，業據被告於本院審理時供承在卷，亦核與告訴
    代理人甲○○於本院審理時證述相符，並有第一商業銀行貸
    款申請書、貸款借據暨動產抵押契約書、動產擔保交易動產
    抵押設定債權人變更登記書及存證信函在卷可稽，是被告為
    動產擔保交易債務人，已堪認定。又上開自小客車自辦理動
    產抵押後，即由被告將之交付「國榮」使用，而「國榮」自
    始即未將之停放在被告住處，亦據被告於本院準備程序及審
    理時供承在卷，亦有和潤公司前往被告上揭住處未尋獲上開
    自小客車之客戶拜訪紀錄表附卷可佐。至上開自小客車固於
    九十三年十一月間因車禍送益昇企業社修車廠修理，業據告
    訴代理人甲○○指訴在卷，並有益昇企業社修車估價單附卷
    可查，然被告將上開自小客車抵押借款並設定動產抵押登記
    後，即將之交付「國榮」使用而未依約將之停放在約定標的
    物停放處所，且自第三期起即拒絕付款，被告主觀上具有不
    法之利益，且將標的遷移之犯行，已堪認定。
二、被告以動產擔保交易動產抵押之方式，用其所購買車牌1275
    -DA 國瑞廠牌自小客車供擔保，向第一商業銀行南京東路分
    行（嗣轉讓予和潤公司），為動產擔保交易之債務人，竟意
    圖不法之利益，於尚未繳清價款之前，即擅將標的物遷移，
    致生損害於和潤公司，核其所為，係犯動產擔保交易法第三
    十八條之罪。爰審酌被告犯罪動機、目的、手段、對債權人
    所生之危害，及其犯罪後之態度等一切情狀，量處如主文所
    示之刑，並諭知易科罰金折算之標準。
據上論斷，應依刑事訴訟法第二百九十九條第一項前段，動產擔
保交易法第三十八條，刑法第十一條前段、第四十一條第一項，
罰金罰鍰提高標準條例第一條前段、第二條，判決如主文。
本案經檢察官賴慶祥到庭執行職務
中　　華　　民　　國　　94　　年　　9 　　月　　6 　　日
                  臺灣宜蘭地方法院刑事第三庭
                      審判長法  官  黃  永  勝
                            法  官  陳  嘉  年
                            法  官  林  楨  森
以上正本證明與原本無異。
如不服本判決，應於判決送達後10日內，向本院提出上訴狀。(
應附繕本)
                            書記官  謝  佩  欣
中　　華　　民　　國　　94　　年　　9 　　月　　7 　　日
附錄本案論罪科刑法條全文：
動產擔保交易法第三十八條
動產擔保交易之債務人，意圖不法之利益，將標的物遷移、出賣
、出質、移轉、抵押或為其他處分，致生損害於債權人者，處三
年以下有期徒刑、拘役或科或併科六千元以下之罰金。
